# 请教陈版及各位大神，同一控制下企业合并留存收益恢复

提问人：ChrisYQ1031 时间：2019-02-14 19:57:53
P 公司是以前年度 A 公司从第三方以现金收购取得，取得时持股比例80%，确认商誉 5000 万，持股比例一直未变。A 公司同时也是上市公司——B 公司的母公司。 2018 年 6 月 30 日 B 公司以现金 5 亿从A 公司收购取得P 公司 80%的股权。 2018 年 6 月 30 日收购时，P 公司以A 公司收购时点持续计量的净资产公允价值为 2 亿（含P公司收购时资产评估增值部分），合并日 B 公司单体账面按2.5 亿（2.5亿 *80%+5000 万）确认长期股权投资，同时冲减资本公积 2.5亿。P公司以A 公司收购时点持续计量的所有者权益项目如下：
项 目 2017 年末 合并日 2018 年末 实收资
本 20,000,000.00 20,000,000.00 20,000,000.00 资本公积 200,000,000.00 200,000,000.00 200,000,000.00盈余公积 10,000,000.00 10,000,000.00 10,000,000.00期末未分配利润 160,000,000.00 20,000,000.00 -30,000,000.00 本期净利润 30,000,000.00 20,000,000.00 35,000,000.00
（假设以上留存收益均为 A 公司收购P 公司以后产生）
1. 合并日，合并层面抵消分录：
① 合并抵消：
借：实收资本 20,000,000.00
资本公积 200,000,000.00
盈余公积 10,000,000.00
商誉 50,000,000.00
未分配利润 16,000,000.00
少数股东损益 4,000,000.00
贷：长期股权投资 250,000,000.00
少数股东权益 50,000,000.00
② 还原留存收益：
借：资本公积 24,000,000.00
贷：盈余公积 8,000,000.00
未分配利润 16,000,000.00
2 、 2018 年年末
① 合并抵消：
借：实收资本 20,000,000.00
资本公积 200,000,000.00
盈余公积 10,000,000.00
商誉 50,000,000.00
未分配利润 3,000,000.00
少数股东损益 7,000,000.00
贷：长期股权投资 250,000,000.00
少数股东权益 40,000,000.00
② 还原留存收益：
借：未分配利润 24,000,000.00
贷：盈余公积 8,000,000.00
资本公积 16,000,000.00
3 、 2017 年年末（比较合并报表调整）：
① 合并抵消：
借：实收资本 20,000,000.00
资本公积 200,000,000.00
盈余公积 10,000,000.00
商誉 50,000,000.00
未分配利润 154,000,000.00
少数股东损益 6,000,000.00
贷：资本公积 362,000,000.00
少数股东权益 78,000,000.00
② 还原留存收益：
借：资本公积 136,000,000.00
贷：盈余公积 8,000,000.00
未分配利润 128,000,000.00
问题一：以上三个时点合并调整分录正确否？如不正确，应如何调整？还请赐教问题二：关于留存收益还原，合并日以后是否完全不用还原？或是仍需对合并日前存在的留存收益还原？问题三：有说法是不用将盈余公积还原，而是在合并报表未分配利润项目中体现，此做法可取否？
还请陈版及各位大神赐教，万分感谢！

回答人：chenyiwei
1 、需注意：对此类被合并方系最终控制方在以前年度从外部第三方收购过来的情况下，需还原的留存收益仅限于最终控制方取得对被合并方控制权后，被合并方所实现的留存收益中归属于最终控制方的部分（本案例中卫83%），且需以最终控制方合并报表层面的资产、负债价值为口径计算。
2 、合并日后仍需延续编制此前对合并日前留存收益还原的分录。
3 、盈余公积的还原数直接体现在合并方合并报表的未分配利润中。